臺灣高等法院刑事判決　　　　　　　　93年度上訴字第3596號
　　上　訴　人　臺灣板橋地方法院檢察署檢察官
　　上　訴　人
　　即　被　告　甲○○
上列上訴人因被告偽造文書等案件，不服臺灣板橋地方法院93年
訴字第1458號，中華民國93年10月27日第一審判決（起訴案號：
臺灣板橋地方法院檢察署93年度偵字第 11483號，及移送併案審
理：93年度發查偵字第38號、94年度偵字3239號），提起上訴，
本院判決如下：
    主      文
原判決撤銷。
甲○○連續行使偽造私文書，足以生損害於他人，處有期徒刑壹
年陸月。如附表一、二所示之偽造之「乙○○」署押共貳拾貳枚
均沒收。
    事      實
一、甲○○與乙○○原為朋友關係，甲○○明知乙○○罹患精神
    疾病且不識中文，竟基於意圖為自己不法所有之概括犯意，
    先於民國92年10月15日，在乙○○位於臺北縣中和市○○路
    ○段101號之 2之住處，向乙○○佯稱為其辦理殘障手冊為由
    ，使乙○○陷於錯誤，交付其所有之房屋、土地所有權狀、
    國民
    復於92年10月31日，向乙○○佯稱要帶其至醫院健康檢查為
    由，持前開國民
    豪，一同至台新國際商業銀行（下稱台新銀行）位於臺北市
    ○○○路3段289號 2樓之房屋貸款部辦理貸款，甲○○向台
    新銀行職員駱鴻儀施用詐術，佯稱係乙○○本人欲辦理貸款
    ，梁志豪為其保證人，渠則因乙○○不識字協助幫忙申辦，
    使台新銀行誤以為乙○○係出於真意貸款，且甲○○有代為
    受領之權限，陷於錯誤，撥款新臺幣（下同） 130萬元至乙
    ○○所有之台新銀行帳號為 0000000000000號之帳戶內，並
    同意由甲○○領取該筆款項，而不識字之乙○○亦陷於錯誤
    ，於申請貸款文件上按捺指紋，因此而負有貸款債務，甲○
    ○並將該貸款之 130萬元提領後，用為自己經營生意週轉資
    金花用殆盡。甲○○復承前之意圖為自己不法所有之概括犯
    意及偽造私文書之概括犯意，持乙○○之國民
    證明等文件，在如附表一所示之時、地，向如各該項下所載
    之銀行施行詐術，佯稱自己為乙○○本人，並連續在各銀行
    之信用卡、現金卡之申請書上偽造乙○○之簽名，持交各該
    銀行以行使，致各銀行均陷於錯誤，以為係乙○○本人申辦
    而核發如附表一各項下所示之信用卡、現金卡交付甲○○。
    甲○○又基於偽造私文書、詐欺取財之概括犯意，先於前述
    如附表一編號3、4、5所示之3張信用卡面偽簽「乙○○」之
    署名各一枚，再於如附表二所示時、地，連續冒用乙○○名
    義，持附表二所示各項所示之信用卡，至位於如該附表所示
    特約商店刷卡消費，甲○○並在前開各消費商店店員所交付
    一式二聯之簽帳單上偽簽「乙○○」之署押後，再將商店存
    根聯交付店員，致店員陷於錯誤，而交付甲○○所選購之商
    品，而該台新銀行、香港上海匯豐銀行（下稱匯豐銀行）、
    中國信託商業銀行（下稱中信銀行）等發卡銀行誤認其係信
    用卡持卡人刷卡消費而代為墊付簽帳款，以此方法詐得價值
    31萬6千9百94元（起訴書誤載為31萬6千9百41元）之商品。
    又持前開如附表一編號 1、2、6所示冒名申辦之現金卡於附
    表三之時間，分別鍵入預借現金密碼之不正方法，從自動付
    款設備取得現款共計27萬元，足生損害於乙○○、如附表一
    所示之各發卡銀行及如附表二所示之各特約商店。
二、案經乙○○訴由臺北縣政府警察局報請及臺灣板橋地方法院
    檢察署檢察官偵查起訴。
    理      由
一、被告甲○○經合法傳喚無正當理由不到庭辯解，惟上揭犯罪
    事實，業經被告甲○○於警詢、偵查以迄原審審理時均坦承
    不諱，核與告訴人乙○○於警詢及偵查中之指訴相符，並有
    證人即被告之子梁志豪於警詢及偵查時證述無訛，且有證人
    即台新銀行行員駱鴻儀、吳維鈞、大眾銀行行員賴濬昌、中
    華銀行行員盛世豪、匯豐銀行行員陳平、聯邦銀行行員黃柏
    青、中信銀行陳慧舟分別於警詢時證述屬實，復有台新銀行
    之借款申請書、借款借據暨約定書、約定書、動撥申請書、
    不動產使用切結書、同意書、本票暨授權書、大眾Much現金
    卡申請書、大眾銀行交易查詢清單、中華銀行麥克現金卡申
    請書、貸還款歷史查詢、聯邦銀行國民現金卡申請書、聯邦
    銀行國民現金貸款交易明細查詢、聯邦銀行存戶事故查詢單
    、甲○○為聯邦銀行立具之付款申請書暨本票、土地所有權
    狀、台新銀行信用卡申請書、乙○○國民
    信用卡帳單、匯豐銀行信用卡申請書、乙○○所有之郵政定
    期儲金存單、臺北縣政府稅捐稽徵處92年地價稅繳款書、臺
    灣銀行外匯綜合存款存摺、匯豐銀行歷史帳單單筆查詢、信
    用卡簽單商戶存根、中信銀行信用卡申請書、歷史帳單彙總
    查詢、甲○○為台新銀行、中信銀行、匯豐銀行立具之切結
    書暨本票及清償收據等影本附卷可稽，足認被告自白與事實
    相符，罪證明確，犯行洵堪認定。
二、核被告所為，係犯刑法第216條、第210條之行使偽造私文書
    罪、第339條第1項之詐欺取財罪、第339條之2 第1項之由自
    動付款設備取得他人之物罪。被告於申請書及簽帳單上偽造
    署押之行為係偽造私文書之部分行為；且其偽造私文書後復
    持以行使，其偽造之低度行為為行使之高度行為所吸收，均
    不另論罪。又其先後多次行使偽造私文書、詐欺取財、由自
    動付款設備取得他人之物等犯行，均時間緊密，犯罪構成要
    件相同，顯係基於概括犯意為之，皆為連續犯，依刑法第56
    條規定，各以一罪論，並加重其刑。被告連續行使偽造私文
    書、連續詐欺取財、連續由自動付款設備取得他人之物 3罪
    間，有方法結果之牽連關係，依刑法第55條之規定，應從較
    重之連續行使偽造私文書罪處斷。又臺灣板橋地方法院檢察
    署93年度發查偵字第38號、94偵字第3239號併辦部分，雖未
    經提起公訴，惟與檢察官起訴部分，有裁判上一罪牽連犯、
    連續犯關係，基於審判不可分原則，本院自得併予審究。原
    審予以被告論罪科刑，固非無見，惟查：被告甲○○為一己
    私利，貪慾圖便，罔顧交友信義，利用乙○○為外籍、不諳
    中文且又罹患精神疾病，假幫忙辦理殘障補助及領殘障手冊
    等藉口，騙取乙○○所有
    銀行辦理貸款信用卡、現金卡，計詐取180餘萬元，供其花
    用，使乙○○受到10多家銀行之追訴及查封名下房屋，遭受
    重大損害，惡性非輕，且迄今未予賠償，亦未出面解決，原
    判決僅量處有期徒刑10月，猶嫌過輕，檢察官上訴意旨，指
    摘及此，為有理由。被告未具理由上訴指摘原判決不當，雖
    無足取，惟原判決既有可議，自應由本院將原判決撤銷改判
    。爰審酌被告於犯罪後尚能坦承犯行，深表悔意，於犯罪後
    於偵查中起即與被害銀行立據切結、簽發本票，並依約陸續
    償還中，但未出面與被害人處理等一切情狀，量處如主文第
    二項所示之刑。又如附表一、二所示之偽造之「乙○○」署
    押共22枚，係被告所偽簽，不問屬於犯人與否，應依刑法第
    219條規定，併予宣告沒收。
三、被告經合法傳喚，無正當理由不到庭，爰不待其陳述，逕行
    判決。
據上論斷，應依刑事訴訟法第371條、第369條第1項前段、第364
條、第299條第1項前段，刑法第56條、第216條、第210條、第21
9條、第339條第1項、第339條之2第1項、第55條，罰金罰鍰提高
標準條例第1條前段，判決如主文。
本案經檢察官王安明到庭執行職務
中　　華　　民　　國　 　94　　年　　3　　月　　17　　日
                  刑事第十七庭審判長法  官   吳  啟  民
                                    法  官   施  俊  堯
                                    法  官   蘇  隆  惠
以上正本證明與原本無異。
如不服本判決，應於收受送達後十日內向本院提出上訴書狀，其
未敘述上訴之理由者並得於提起上訴後十日內向本院補提理由書
（均須按他造當事人之人數附繕本）。
                                    書記官   周  素  秋
中　　華　　民　　國　 　94　　年　　3　　月　　17　　日
附錄本案論罪科刑法條全文：
刑法第二百十六條
行使第二百十條至第二百十五條之文書者，依偽造、變造文書或
登載不實事項或使登載不實事項之規定處斷。
刑法第二百十條
偽造、變造私文書，足以生損害於公眾或他人者，處五年以下有
期徒刑。
刑法第三百三十九條
意圖為自己或第三人不法之所有，以詐術使人將本人或第三人之
物交付者，處五年以下有期徒刑、拘役或科或併科一千元以下罰
金。
以前項方法得財產上不法之利益或使第三人得之者，亦同。
前二項之未遂犯罰之。
刑法第三百三十九條之二
意圖為自己或第三人不法之所有，以不正方法由自動付款設備取
得他人之物者，處三年以下有期徒刑、拘役或一萬元以下罰金。
以前項方法得財產上不法之利益或使第三人得之者，亦同。
附表一：
┌──┬────┬────┬────┬─────────┬────────┐
│編號│時間    │地點    │發卡銀行│  卡號、卡別      │偽造署押枚數    │
│    │        │        │        │                  │                │
├──┼────┼────┼────┼─────────┼────────┤
│一  │九十二年│臺北市濟│大眾銀行│卡號0000000│申請書上偽造「彭│
│    │十一月六│南路一段│        │四四一一二號Much現│菊香」簽名二枚  │
│    │日      │二之二號│        │金卡              │                │
│    │        │地下一樓│        │                  │                │
│    │        │（行政院│        │                  │                │
│    │        │中央大樓│        │                  │                │
│    │        │地下室）│        │                  │                │
├──┼────┼────┼────┼─────────┼────────┤
│二  │九十二年│同上    │中華銀行│卡號0000000│申請書上偽造「彭│
│    │十一月十│        │        │00000000號│菊香」簽名一枚  │
│    │日      │        │        │麥克現金卡        │                │
├──┼────┼────┼────┼─────────┼────────┤
│三  │九十二年│同上    │台新銀行│卡號0000000│申請書、信用卡上│
│    │十一月十│        │        │000000000│偽造「乙○○」簽│
│    │四日    │        │        │號信用卡          │名各一枚        │
├──┼────┼────┼────┼─────────┼────────┤
│四  │九十二年│同上    │匯豐銀行│卡號0000000│申請書、信用卡上│
│    │十一月二│        │        │000000000│偽造「乙○○」簽│
│    │十日    │        │        │號信用卡          │名各一枚        │
├──┼────┼────┼────┼─────────┼────────┤
│五  │九十二年│同上    │中國信託│卡號0000000│申請書、信用卡上│
│    │十一月二│        │商業銀行│000000000│偽造「乙○○」簽│
│    │十八日  │        │        │號信用卡          │名各一枚        │
├──┼────┼────┼────┼─────────┼────────┤
│六  │九十二年│同上    │聯邦銀行│卡號0000000│偽造「乙○○」  │
│    │十二月二│        │        │三三○○四號國民現│簽名一枚        │
│    │日      │        │        │金卡              │                │
└──┴────┴────┴────┴─────────┴────────┘
附表二：
┌──┬─────┬────┬──────┬──────┬────────┐
│編號│卡別、卡號│時間    │特約商店    │盜刷金額（新│簽帳單上偽造署押│
│    │          │        │            │臺幣）      │枚數（二聯式複寫│
│    │          │        │            │            │）              │
├──┼─────┼────┼──────┼──────┼────────┤
│一  │台新銀行卡│九十二年│臺北市德行  │四萬九千八百│偽造「乙○○」  │
│    │號四五七九│十二月三│西路四七號  │六十元      │簽名二枚        │
│    │六一一五一│日      │家樂福量販  │            │                │
│    │○○六二一│        │店          │            │                │
│    │○九號信用│        │            │            │                │
│    │卡        │        │            │            │                │
├──┼─────┼────┼──────┼──────┼────────┤
│二  │匯豐銀行卡│九十二年│臺北市德行  │十四萬九千五│偽造「乙○○」  │
│    │號四五一一│十二月三│西路四七號  │百八十元    │簽名二枚        │
│    │八六六○一│日      │家樂福量販  │            │                │
│    │一九一四四│        │店          │            │                │
│    │一一號信用│        │            │            │                │
│    │卡        │        │            │            │                │
├──┼─────┼────┼──────┼──────┼────────┤
│三  │台新銀行卡│九十二年│臺北市南京  │二千一百八十│偽造「乙○○」  │
│    │號四五七九│十二月十│東路一段九  │四元        │簽名二枚        │
│    │六一一五一│日      │二號京星港  │            │                │
│    │○○六二一│        │式飲茶      │            │                │
│    │○九號信用│        │            │            │                │
│    │卡        │        │            │            │                │
├──┼─────┼────┼──────┼──────┼────────┤
│四  │台新銀行卡│九十二年│臺北縣中和  │三萬元      │偽造「乙○○」  │
│    │號四五七九│十二月十│市○○路十  │            │簽名二枚        │
│    │六一一五一│七日    │六號順發旅  │            │                │
│    │○○六二一│        │行社        │            │                │
│    │○九號信用│        │            │            │                │
│    │卡        │        │            │            │                │
├──┼─────┼────┼──────┼──────┼────────┤
│五  │中國信託卡│九十二年│臺北縣中和  │八萬一千元  │偽造「乙○○」  │
│    │號四五六三│十二月十│市○○路十  │            │簽名二枚        │
│    │一九八五○│七日    │六號順發旅  │            │                │
│    │八三八九八│        │行社        │            │                │
│    │四一號    │        │            │            │                │
├──┼─────┼────┼──────┼──────┼────────┤
│六  │中國信託卡│九十二年│臺北縣永和  │四千三百七十│偽造「乙○○」  │
│    │號四五六三│十二月二│市○○路一  │元（起訴書誤│簽名二枚        │
│    │一九八五○│十一日  │段二三八號  │載為四千三百│                │
│    │八三八九八│        │            │十七元）    │                │
│    │四一號    │        │            │            │                │
└──┴─────┴────┴──────┴──────┴────────┘
附表三：
┌──┬──────────┬──────┬───────────────┐
│編號│卡別、卡號          │時間        │提領（預借）現金金額          │
│    │                    │            │（新臺幣）                    │
├──┼──────────┼──────┼───────────────┤
│一  │大眾銀行卡號○四五一│九十二年十一│分二次提領共計六萬元          │
│    │00000000號  │月六日      │                              │
│    │Much現金卡          │            │                              │
├──┼──────────┼──────┼───────────────┤
│二  │中華銀行卡號○○三二│九十二年十一│分三次提領共計五萬元          │
│    │0000000000│月十日      │                              │
│    │○號麥克現金卡      │            │                              │
├──┼──────────┼──────┼───────────────┤
│三  │聯邦銀行卡號○三九五│九十二年十二│分二次提領共計五萬元          │
│    │00000000號國│月八日      │                              │
│    │民現金卡            │            │                              │
├──┼──────────┼──────┼───────────────┤
│四  │大眾銀行卡號○四五一│九十三年一月│分二次提領共計六萬元          │
│    │00000000號  │二日        │                              │
│    │Much現金卡          │            │                              │
├──┼──────────┼──────┼───────────────┤
│五  │中華銀行卡號○○三二│九十三年一月│分三次提領共計五萬元          │
│    │0000000000│二日        │                              │
│    │○號麥克現金卡      │            │                              │
└──┴──────────┴──────┴───────────────┘
